臺灣屏東地方法院刑事判決　　　　　96年度簡上字第187號
　　公　訴　人　臺灣屏東地方法院檢察署檢察官
　　上　訴　人　甲○○
　　即　被　告
上列上訴人因侵占案件，不服本院簡易庭於中華民國96年6 月13
日所為之96年度簡字第867 號第一審判決（聲請簡易判決處刑案
號：96年度偵字第2336號），提起上訴，本院判決如下：
    主  文
原判決撤銷。
甲○○意圖為自己不法之所有，而侵占離本人所持有之物，處罰
金新臺幣壹萬貳仟元，減為罰金新臺幣陸仟元，如易服勞役，以
新臺幣壹仟元折算壹日。
　　事  實
一、甲○○於民國96年3月2日上午11時50分許，在其所經營、位
    於屏東縣潮州鎮○○路14之1號便當店旁之路上拾獲脫離戊○○所持有之咖啡色手提包1個〔內含放有新臺幣（下同）8
    萬2千元之黑色長皮夾1個、放有3萬4千元之咖啡色小皮夾1
    個、郵局存簿1本及身份證、健保卡、駕照各1張，因戊○○
    於同日上午騎乘機車返家時將該咖啡色手提包放在機車腳踏
    墊處，行經上開地點時，不慎掉落於地面〕，竟意圖為自己
    不法之所有，予以侵佔。嗣經戊○○偕同屏東縣警察局潮州
    分局光華派出所警員乙○○等人前往上開處所向甲○○索還
    時，甲○○仍意圖為自己不法之所有，堅稱未拾獲而拒不交
    出，俟警員乙○○請甲○○及戊○○於同日下午1 時30分許
    至光華派出所製作筆錄，甲○○即藉故離去，返家查看戊○○證件上之住址後再將戊○○之上開咖啡色手提包（內含放
    有8 萬2 千元之黑色長皮夾1 個、郵局存簿1 本及身份證、
    健保卡、駕照各1 張）放回戊○○之住處門口，惟其仍拒絕
    歸還上開放有3 萬4 千元之咖啡色小皮夾1 個。
二、案經戊○○訴由屏東縣警察局潮州分局報請臺灣屏東地方法
    院檢察署檢察官偵查起訴。
    理  由
一、訊據被告雖承認其拾獲被害人皮包之事實，惟對前揭侵占之
    犯罪事實矢口否認，辯稱：被害人戊○○及警員前來詢問時
    ，因要確認被害人身分，所以先不歸還錢包，自己並無侵占
    之犯意，且被害人之大皮包內根本無放有3 萬4 千元之咖啡
    色小皮夾1 個云云。經查：
（一）被害人戊○○所有之咖啡色手提包1 個，其內確實放有8
      萬2 千元之黑色長皮夾1 個、放有3 萬4 千元之咖啡色小
      皮夾1 個、郵局存簿1 本及身份證、健保卡、駕照各1 張
      ，業據被害人於警、偵訊及本院審理時証述明確，其並能
      確實交代持有前述大額金錢之來源及原因，並有其提出之
      郵局存款簿存提款明細資料可佐，堪信其陳述應屬真實。
（二）另目擊被告拾獲該咖啡色手提包之證人丙○○證稱，被告
      拾獲該手提包時，手提包邊並無其他東西散落出去，顯見
      告訴人手提包內之東西並無因掉落而散落出去，故被告所
      拾獲之該手提包內應有告訴人所有之裝有3 萬4 千元之咖
      啡色小皮夾1 個，亦可認定。
（三）告訴人偕同警員乙○○等人向被告索還該咖啡色手提包，
      經與被告溝通多時，被告仍否認有撿到該手提包，經警員
      請被告至派出所欲製作筆錄時，被告才藉故離去，再將該
      手提包放回告訴人住處之事實，除據證人戊○○證述明確
      外，並經現場員警乙○○證述屬實，2 証人對雙方談話內
      容、被告所營早餐店內之狀況等情，經本院隔離詢問之結
      果，所述情節相符，更足證被告意圖將被害人所有之咖啡
      色手提包侵占入己，方矢口否認有拾獲該咖啡色手提包，
      嗣於警局等待製作筆錄時，因見有目擊證人丙○○之指認
      ，已無法逃避法律制裁，方藉故離去警局，向另一證人丁○○詢問被害人住處後，將該已侵占置於自己實力支配下
      之咖啡色手提包放置於被害人住處歸還被害人，惟其仍心
      有不甘，遂不願歸還告訴人所有之裝有3 萬4 千元之咖啡
      色小皮夾1 個。
（四）此外，並有告訴人於案發當日返家之路線照片、告訴人之
      咖啡色手提包掉落地點之照片、被告拾獲該咖啡色手提包
      後再返還告訴人之物品（缺少放有3 萬4 千元之咖啡色小
      皮夾1 個）照片在卷可證。事證明確，被告罪行洵堪認定
      。
二、核被告所為，係犯刑法第337 條之侵占脫離本人持有之物罪
    。原審審酌被告任意侵占脫離他人持有物，增加被害人尋回
    被害財物之困難性，所為誠屬不該，惟念其犯後坦承犯行，
    態度尚稱良好，所侵占之物品價值非微，犯罪惡性尚低，並
    兼衡其無犯罪前科，素行尚佳、高職畢業，智識程度尚可、
    家庭經濟狀況勉持，生活狀況非佳等一切情狀，量處如主文
    第2 項前段所示之刑，並諭知易服勞役之折算標準，認事用
    法堪稱妥適，被告上訴顯無理由。
三、另查被告犯罪在96年4 月24日以前，其於原審所受之宣告刑
    為罰金，合於中華民國96年罪犯減刑條例之規定，應減其刑
    期二分之一，而此為原審判決時所未審酌，自應由本院撤銷
    原判決，另行改判如主文第2 項後段所示，並諭知易服勞役
    之折算標準。
據上論斷，應依刑事訴訟法第455 條之1 第1 項、第3 項、第36
9 條第1 項前段、第364 條，刑法第337 條、第42條第3 項前段
，刑法施行法第1 之1 條，中華民國96年罪犯減刑條例第2 條第
1 項第3 款、第7 條第1 、2 項，判決如主文。
本案經檢察官陳新君到庭執行職務
中      華      民      國   96  年  11   月   22    日
                      刑事第五庭
                            審判長法  官  石家禎
                                  法  官  林家聖
                                  法  官  陳秀慧
以上正本證明與原本無異。
不得上訴。
中      華      民      國   96  年  11   月   22    日
                                  書記官  林鴻仁
